【裁判字號】    98,上訴,487
【裁判日期】    980312
【裁判案由】    違反商業會計法等
【裁判全文】
臺灣高等法院刑事判決                 98年度上訴字第487號
    上  訴  人  臺灣臺北地方法院檢察署檢察官
    被      告  甲○○
上列上訴人因被告違反商業會計法等案件，不服臺灣臺北地方法
院97年度重訴緝字第 9號，中華民國97年12月31日第一審判決（
起訴案號：臺灣臺北地方法院檢察署96年度偵緝字第2708、2709
號），提起上訴，本院判決如下：
    主  文
上訴駁回。
    理  由
一、按同一案件繫屬於有管轄權之數法院者，由繫屬在先之法院
    審判之；案件有依刑事訴訟法第 8條規定不得為審判者，應
    諭知不受理之判決，刑事訴訟法第8條前段、第303條第 7款
    定有明文。又所稱同一案件包括事實上及法律上同一案件，
    係指所訴彼此兩案為同一被告，其被訴之犯罪事實亦屬同一
    者而言，至案件是否同一，應從被告與犯罪事實二方面觀察
    ，實質上或裁判上一罪，其基本事實或有差異，惟在實體法
    上既成一罪，刑罰權僅為單一，其在法律上之事實即屬單一
    ，具有不可分性，則檢察官雖僅就其犯罪事實一部起訴，效
    力仍及於全部，亦不失為同一案件，故就牽連犯或連續之犯
    罪事實一部提起公訴，依審判不可分原則，其效力及於全部
    ，其他部分自不得再行提起公訴（最高法院55年臺非字第17
    6號判例、92年度台非字第163號判決意旨可資參照）。此即
    訴訟法上所謂一事不再理之原則，係為免法院對僅有同一刑
    罰權之案件，先後為重複之裁判，或更使被告遭受二重處罰
    之危險。又被告行為後，刑法於94年2月2日修正公布，95年
    7月1日施行，修正後刑法將第55條、第56條之牽連犯、連續
    犯規定刪除，比較新舊法，以修正前規定較有利於被告，仍
    應適用修正前刑法第55條、第56條之牽連犯、連續犯規定。
二、檢察官上訴意旨略以：所謂牽連犯，係指犯一罪而其方法或
    結果之行為犯他罪名；本案被告雖自承曾將身分證借給一位
    綽號「大胖子」之男子去開設瀚鋒公司，亦曾領過發票等語
    ，然本案起訴者為發票，前案起訴者為販賣支票以詐欺取財
    ，二者案情並不相同，實難認為有任何牽連犯之裁判上一罪
    關係，爰依法提起上訴，請求撤銷原判決，更為適當合法之
    判決。
三、經查：被告甲○○因虛設瀚鋒公司並以瀚鋒公司名義向銀行
    申領支票販賣，詐取財物之案件，業經臺灣臺南地方法院檢
    察署檢察官以96年度偵字第1859號、第7488號提起公訴，並
    於96年 7月16日繫屬臺灣臺南地方法院（經臺灣臺南地方法
    院以96年度重訴字第36號案件受理在案；被告部分，經臺灣
    臺南地方法院於97年 8月27日判決移轉管轄至臺灣新竹地方
    法院，下稱另案）；而臺灣臺北地方法院檢察署檢察官復以
    96年度偵緝字第2708號、第2709號對於被告因虛設瀚鋒公司
    、驊進公司並虛開發票之連續犯行提起公訴，於97年 3月25
    日繫屬原審法院等情，有本院被告前案紀錄表、原審法院本
    案及臺灣臺南地方法院96年度重訴字第36號案件之收文戳各
    一枚、起訴書在卷可參。另案與本案均係以虛設公司為手段
    ，分別再犯詐欺及虛開發票等犯行，可認為有牽連犯 (就虛
    設瀚鋒公司以為詐欺及虛設瀚鋒公司以為虛開發票部份 )及
    連續犯 (就虛設瀚鋒公司以為虛開發票及虛設驊進公司以為
    虛開發票部份 )之裁判上一罪關係，本案應為另案之起訴效
    力所及。原審以本案與另案有裁判上一罪之關係，應為另案
    之起訴效力所及，乃依刑事訴訴法第303條第2款、第307 條
    規定，不經言詞辯論，逕行諭知公訴不受理判決，雖法條引
    用有誤 (另案繫屬之法院與本案繫屬之原審法院並非同一法
    院，故應依刑事訴訟法第303條第7款規定，諭知公訴不受理
    判決 )，惟於判決結果並無影響，檢察官提起上訴，指摘原
    判決不當，為無理由，應予駁回，並不經言詞辯論為之。
四、據上論斷，應依刑事訴訟法第368條、第372條，判決如主文
    。
中    華    民    國    98    年    3     月    12    日
                  刑事第十四庭審判長法  官  陳志洋
                                    法  官  謝靜慧
                                    法  官  梁耀鑌
以上正本證明與原本無異。
如不服本判決，應於收受送達後十日內向本院提出上訴書狀，其
未敘述上訴之理由者並得於提起上訴後十日內向本院補提理由書
（均須按他造當事人之人數附繕本）。
                                    書記官  莊淑茹
中    華    民    國    98    年    3     月    16    日


司法院資訊處製作；財團法人民間司法改革基金會備份。
